臺灣宜蘭地方法院刑事判決　　　　　　　　　　　　　　九十一年度易字第三號
　　公　訴　人　臺灣宜蘭地方法院檢察署檢察官
　　被　　　告　丙○○
　　　　　　　　丁○○
　　　　　　　　乙○○
　　　　　　　　甲○○
右列被告等因傷害案件，經檢察官提起公訴（九十年度偵字第三一九一號），本院判
決如左：
    主  文
丙○○傷害人之身體，處拘役參拾日，如易科罰金以參佰元折算壹日。
乙○○、丁○○共同傷害人之身體，乙○○處拘役貳拾日，如易科罰金以參佰元折算
壹日，丁○○處罰金伍佰元，如易服勞役以參佰元折算壹日。
甲○○無罪。
    事  實
一、丙○○與丁○○、乙○○、甲○○分住於宜蘭縣礁溪鄉○○村○○街五十二號一
    樓及二樓，為鄰居關係；乙○○、甲○○為丁○○之子女，二家人居住上址，素
    向不睦，迭有糾紛。民國九十年九月十七日上午九時三十分許，在上址一樓樓梯
    間，丙○○與乙○○再因樓層間排水問題而生齟齬，丙○○心生不滿，遂基於傷
    害人之身體之犯意，徒手向前攻擊乙○○並與其拉扯，丁○○因聽聞吵鬧聲後，
    自二樓下樓至現場，乙○○、丁○○即基於共同傷害之犯意聯絡，丁○○即以手
    拉扯丙○○，乙○○並以手、腳推踢丙○○，丙○○亦趁機以口反咬正抓其上肢
    之丁○○左上胸部，分別造成丁○○受有左上胸擦傷；乙○○受有左頰瘀傷；丙○○受有胸部挫傷兩處、左臂挫傷兩處、右臂挫傷三處、右大腿挫傷一處等傷害
    。
二、案經丙○○、丁○○、乙○○訴由宜蘭縣警察局礁溪分局報告台灣宜蘭地方法院
    檢察署檢察官偵查起訴。
    理  由
壹、被告丙○○、乙○○、丁○○部分（即有罪部分）：
一、訊據被告丙○○、乙○○、丁○○固坦承於右揭時地在場，被告丙○○並坦承曾
    與乙○○發生拉扯，並以口咬丁○○之左上胸之事實、被告乙○○、丁○○則坦
    承曾與被告丙○○發生肢體上接觸，惟均矢口否認有何傷害犯行。被告丙○○辯
    稱：是因為甲○○打伊一巴掌，伊要打他時，他躲在乙○○身後，伊才與乙○○
    拉扯，丁○○的部分伊是自衛，如果伊不咬他，伊會被他打死等語。被告乙○○
    辯稱：是丙○○一直揮拳打伊，伊只有擋而已，最後伊被壓倒在樓梯上，把伊衣
    服、眼鏡都弄壞掉，伊有用腳及手要推開他，他的傷應該是拉扯間造成的等語。
    被告丁○○辯稱：伊因為發現乙○○身體被丙○○緊緊抱住，伊想要把他推開，
    並不是互毆等語。然查：
（一）被告丙○○於本院調查時曾陳稱：伊曾因水管問題與乙○○發生口角，甲○○
      見狀，打伊一巴掌，伊要打他時，他躲在乙○○身後，伊才與乙○○拉扯等語
      。而被告乙○○亦不否認與丙○○之口角係因排水問題而起，是丙○○與乙○○之糾紛確因排水問題而起，可堪認定。又自丙○○之上開陳稱中可知，其與
      乙○○確有因此發生拉扯行為（至被告甲○○被訴傷害丙○○之部分，應屬犯
      罪不能證明，詳如後述），此一事實核與扣案之被告乙○○所提出遭拉扯破損
      之衣服物證、卷附之丙○○、乙○○受傷之驗傷診斷書各一紙所顯之受傷情形
      大致相符。故丙○○與乙○○確有互相拉扯之動作甚明，可以認定。
（二）被告乙○○雖辯稱：是丙○○一直打伊，伊只有擋而已，伊被壓倒在樓梯上，
      伊才以腳及手要推開他等語。然亦於本院審理時自承確有與被告丙○○發生拉
      扯。又觀之告訴人丙○○受傷之驗傷診斷書，其受傷部位有兩處是位於身體正
      面之胸部，足見乙○○以身體四肢所為，不論推擠、拉扯、推開，已超越身體
      之自然接觸之舉動，非止於抗拒之行為，且衡情其所為足以造成人身體傷害應
      有預見，且發生並不違背本意，被告辯稱無傷害犯意顯不足採。且衡之一般社
      會經驗法則，互毆乃屬多數動作構成單純一罪而互為攻擊之傷害行為，縱令一
      方先行出手，然還擊一方在客觀上茍非單純僅對於現在不法之侵害為必要排除
      之反擊行為，因其本即有傷害之犯意存在，則對其互為攻擊之還手反擊行為，
      自無主張防衛權之餘地（最高法院八十四年度台非字第二０八號判決參照）。
（三）證人庚○○○於本院調查時證稱：「我一開始沒有看到他們為何吵架，因為很
      吵我下來時他們已經打成一團了，他們是在一樓走廊的地方打架的，我只看到
      很多人在打架，在庭上的三個被告（指被告丙○○、乙○○、丁○○）都有參
      與打架‧‧‧丙○○咬丁○○一口我有親眼看到，因為他們互相拉扯打成一團
      ，我也看不懂丙○○為何要咬丁○○一口，咬一口之後他們就沒有打了。」等
      語。稽之證人庚○○○同為被告丙○○、乙○○、丁○○之鄰居，應非偏坦之
      言，堪予採信，而依其所言可知，被告丁○○在見其子乙○○與被告丙○○發
      生拉扯時，應亦參與加入拉扯之行為，而非僅止於勸架拉開之動作而已。證人
      庚○○○雖亦稱：伊所看到的就是拉扯的情形而已，沒有看到乙○○打丙○○
      ，也沒有看到丁○○打丙○○等語，然此應係證人庚○○○認定「打架」與「
      拉扯」所有不同所致，尚難以此證言推論出被告丁○○或乙○○並無傷害人之
      犯行，而採為有利於被告丁○○或乙○○之認定。至被告丙○○於被告丁○○
      加入拉扯後，咬了被告丁○○胸部一口之行為，除據告訴人丁○○指訴、證人
      庚○○○證述甚明外，並有丁○○之診斷證明書一紙在卷可佐，被告丙○○雖
      稱係自衛行為，然渠行為顯非排除侵害之行為，應係於遭被告丁○○拉扯後加
      以反擊之行為，該反擊行為，均含有不甘受毆（辱）而欲反擊教訓之傷害犯意
      ，應認彼此間之拉扯互毆，均無正當防衛之適用，仍構成傷害行為。
（四）綜上事證，被告丙○○、丁○○、乙○○分別以自衛、勸架、僅係拉扯等語置
      辯，均係避重就輕之詞，而不可採信，是被告丙○○、乙○○、丁○○前述共
      同傷害犯行明確，應依法論科。
二、核被告丙○○、丁○○、乙○○三人所為，係犯刑法第二百七十七條第一項之傷
    害罪。被告丁○○、乙○○二人有犯意聯絡與行為分擔，均為共同正犯。又被告
    丙○○於同一時間、地點，就同一爭執事件，對告訴人乙○○、丁○○二人有傷
    害行為，係屬同種想像競合犯，應依法從一重處斷。爰審酌被告三人之犯罪動機
    係因鄰舍間齟齬細故而起、目的、手段分係以拳、腳為之、告訴人丙○○、乙○○、丁○○分別所受傷害輕、嚴程度、雙方因互毆而各有受傷，事發至今猶無法
    達成和解、犯罪後均否認犯行之態度等一切情狀，分別量處如主文所示之刑，並
    分別諭知易科罰金或易服勞役之折算標準。
貳、被告甲○○部分（即無罪部分）：
一、公訴意旨另以：被告甲○○亦於上述時地有毆打告訴人丙○○，使其受有傷害之
    等情，因認被告甲○○等人亦涉犯共同傷害罪嫌等語。
二、按犯罪事實應依證據認定之，無證據不得推定其犯罪事實。又不能證明被告犯罪
    ，應諭知無罪判決。刑事訴訟法第一百五十四條、第三百零一條第一項定有明文
    。又告訴人之告訴，係以使被告受有刑事訴追為目的，是其陳述是否與事實相符
    ，仍應調查其他積極證據，以資審認。（最高法院五十二年台上字第一三００號
    判例參照）。
三、公訴人以被告甲○○亦涉犯有前述犯行，無非以告訴人丙○○以：「甲○○打我
    左臉頰一個巴掌，然後躲在乙○○後面，我才與乙○○拉扯」之指訴，與其所提
    出之驗傷診斷書為主要論據。訊據被告甲○○固坦承發生上述糾紛時在場，惟堅
    詞否認有何傷害人之犯行，被告甲○○辯稱：伊當時是要向前阻止丙○○，但是
    他兒子擋在伊前面，伊幾乎沒有碰觸到丙○○，也沒有打他一巴掌等語。經查：
（一）依告訴人於警訊及本院調查時對被告甲○○之指訴係指爭執開始時，遭被告甲○○打一巴掌，其後被告甲○○便躲在乙○○身後，其進而與被告乙○○、丁○○等人發生互毆拉扯，然依告訴人丙○○所提出之驗傷診斷書，其所受傷害
      為：胸部挫傷兩處、左臂挫傷兩處、右臂挫傷三處、右大腿挫傷一處，有前揭
      驗傷診斷書在卷可佐，並無臉頰部位之傷害。
（二）再依證人即被告丙○○之夫戊○○於本院調查時證稱：「‧‧‧我下來後看到
      丁○○抱住丙○○，乙○○踢丙○○，那時候還未注意甲○○，我喊停時才有
      看到甲○○他是站在旁邊‧‧‧我下來的時候也沒有看到甲○○有碰到其他人
      ‧‧‧」等語、又證人即被告丙○○之子己○○於本院調查時證稱：「我到的
      時候，丁○○、乙○○、甲○○，還有我媽媽都有在場，而且都已經在打架了
      ，他們四個人打在一塊‧‧‧四人打架的情況是，丁○○從我媽媽背後抓住我
      媽媽，然後被我媽媽咬所以手就放開‧‧‧，乙○○還一直用腳踢我媽媽‧‧
      ‧」等語，稽之證人戊○○、己○○分別為被告丙○○之夫、子，其證詞本難
      期客觀，或有偏坦被告丙○○之可能，然依證人戊○○之證詞，渠並無目擊被
      告甲○○有何與被告丙○○發生肢體衝突之情形，依證人己○○之證詞，其雖
      供證係四人（即被告丙○○、乙○○、丁○○、甲○○）打架，然詳述打架情
      形時，又未論及被告甲○○有何參與肢體衝突之行為，則被告甲○○是否確有
      參與互毆傷害之行為，顯有可疑，然渠二證人既與被告甲○○屬利害相對之雙
      方，此部分有利於被告甲○○之證述應可採信。
（三）且核對證人庚○○○於本院調查時所證稱：「‧‧‧是被告丙○○、丁○○、
      乙○○參與打架，後來甲○○從樓上下來，喊說怎麼會這樣子‧‧‧咬一口之
      後他們就沒有打了‧‧‧」等語，可見證人庚○○○至少目擊被告甲○○到樓
      下時起至本件糾紛結束為止，而其均未述及有何被告甲○○先打被告丙○○一
      巴掌之情形，顯見被告丙○○指訴：係先遭被告甲○○打一巴掌後才引發衝突
      、證人庚○○○是後來才下來的，被告甲○○打伊是在證人庚○○○下來之前
      的事等語、前揭證人林鴻彰證述曾目擊被告甲○○亦參與互毆拉扯等情均不可
      採。
（四）是除告訴人丙○○指訴被告甲○○傷害部分有前述之瑕疵外，亦未提出受有臉
      頰傷害之驗傷診斷書以實其說，此外，亦無其他證據可以證明被告甲○○對本
      件傷害案件，有何參與互毆拉扯之行為，或與被告丁○○、乙○○間有何傷害
      之犯意聯絡，是被告甲○○被訴傷害犯嫌部分，均尚有未足，依前述說明，應
  為無罪之諭知。
據上論斷，應依刑事訴訟法第二百九十九條第一項前段、第三百零一條第一項、刑法
第二十八條、刑法第二百七十七條第一項、第五十五條、第四十一條第一項、第四十
二條第二項，罰金罰鍰提高標準條例第一條前段、第二條，判決如主文。
本案經檢察官林慧到庭執行職務。
中    華    民    國      九十一        年    六        月    廿一      日
                                  臺灣宜蘭地方法院刑事第二庭
                                          法  官  郭  淑  珍
右正本證明與原本無異。
如不服本判決，應於判決送達後十日內向本院提出上訴狀( 應附繕本 )。
                                          書記官  李  明  威
中    華    民    國      九十一        年    六        月    廿四      日
